Inventaris van het archief van W.H. van den Berge [levensjaren 1905-1987], 1933-1983
Nationaal Archief, Den Haag
Collectie 529 W.H. van den Berge
Berge, van den
1933-1983
C24487
0.40 meter; 22 inventarisnummers.
Normale geschreven, getypte en gedrukte documenten, geen bijzondere handschriften. Het archief bevat een aantal foto's.
Nationaal Archief, Den Haag
W. H. van den Berghe, 1905 - 1987
W.H. van den Berge (1905-1987) was na de Tweede Wereldoorlog een hoge ambtenaar bij het Ministerie van Financiën. Het archief bevat een aantal teksten van redevoeringen, kranten- en tijdschriftartikelen en rapporten over verschillende soorten belastingen.
Archiefvorming
Geschiedenis van de archiefvormer
Inleiding
Willem Hendrik van den Berge werd op 19 februari 1905 geboren in
Tholen. In 1928 begon hij zijn ambtelijke loopbaan bij het Ministerie van Financiën, waar hij op 5 mei 1945 werd aangesteld als plaatsvervangend directeur-generaal. In 1948 werd hij benoemd tot directeur-generaal. Van 1953 tot 1956 was hij staatssecretaris van Financiën voor de Partij van de Arbeid, en van 1959 tot 1965 als partijloze, waarna hij lid was van de Raad van State.
Van den Berge was nauw betrokken bij de belastingpolitiek van de Nederlandse regering en in de Europese Economische Gemeenschap.
Op 19 februari 1987 overleed hij.
Geschiedenis van het archiefbeheer
Het hier beschreven archief werd op 1 oktober 1988 op de Haagse markt op de Herman Costerstraat aangetroffen en aldaar gekocht door drs. J.A.A. Bervoets, die het inventariseerde en aan de Tweede Afdeling van het Algemeen Rijksarchief schonk.
Schenking (van een niet overheidsarchief)
2.21
Aanwijzingen voor de gebruiker
Openbaarheidsbeperkingen
Volledig openbaar.
Materiële beperkingen
Aanvraaginstructie
Openbare archiefstukken kunnen online worden aangevraagd en gereserveerd. U kunt dit ook via de terminals in de studiezaal van het Nationaal Archief doen. Om te kunnen reserveren dient u de volgende stappen te volgen:
U maakt een profiel aan op www.gahetna.nl, en logt vervolgens in
Via de archiefinventaris (alleen de beschrijvingen met rode nummers) selecteert u het gewenste archiefstuk door op de knop 'Reserveren' te klikken
In het volgende scherm geeft u aan op welke dag u het archiefstuk wilt inzien
Indien u zich bevindt in de studiezaal en een tafelnummer heeft ontvangen kunt u dit nummer vermelden. Als u geen tafelnummer heeft kunt u tafelnummer 777 laten staan
Vervolgens bevestigt u uw reservering door deze te versturen.
Verwant materiaal
Beschikbaarheid van kopieën
Beschrijving van de series en archiefbestanddelen
- De omzetbelasting, voornamelijk met betrekking tot de gemeenten en de gemeentebedrijven, door W.H. van den Berge en U. de Vries. Eigen werkexemplaar, met nadere aantekeningen en verbeterbladen, 1933-1934.; 1; 1 deel.
- Ingekomen circulaires van het Ministerie van Financiën, afdeling Invoerrechten en Accijnzen, inzake de vaststelling van een verboden strook langs de Belgische grens ter bestrijding van smokkel, 1934-1938.; 2; 1 omslag.
- "De algemeene wet over de heffing der rechten van in-, uit- en doorvoer.... Uitgave van 1922, met ingeplakte stroken van de supplementen XV-XXII, 1937-1950, en aantekeningen van Van den Berge, 1937-1950 en z.j.; 3; 1 pak.
- "Weekblad der belastingen, houdende artikelen van Van den Berge, 1940-1951.; 4; 1 omslag.
- Diverse tijdschriftartikelen van Van den Berge over belastingaangelegenheden, met artikelen van T.C. Gaanderse in het tijdschrift "De naamloze vennootschap", 1941-1959.; 5; 1 omslag.
- Tekst van een redevoering voor de Internationale Fiscale Organisatie over belastingregelingen in Europees verband gehouden in Monte Carlo. Fotokopie, 1950.; 6; 1 stuk.
- Tekst van een redevoering over belastingen voor het vormingscentrum van de Stichting "Kerk en Wereld" in Driebergen, met anonieme leerrede "De zuigkracht van de wereld"., April 1952 en z.j.; 7; 1 omslag.
- J. Pricken, "De Belgisch-Nederlandse grens", voordracht, gehouden voor de Vriendenkring van het Technisch Personeel van Douanen en Accijnzen, directie Antwerpen, 21 oktober 1954. Gestencild, 8; 1 band.
- Concept-protocol van een samenkomst van het Kapittel van de Heilige Olymolen., Mei 1958.; 9; 1 omslag.
- Schertsakte naar aanleiding van de overdracht van documenten en voorwerpen van J. van der Poel aan het belastingmuseum te Rotterdam. 2 juni 1958., 10; 1 stuk.
- Tijdschriftartikelen over Van den Berge als staatssecretaris van Financiën, met teksten van enkele redevoeringen, 1958-1964.; 11; 1 omslag.
- Kopieën van portrettekeningen van Van den Berge, met ingekomen brief van de tekenaar, 1960-1965.; 12; 3 stukken.
- Rapporten van Van den Berge aan de regering van de Nederlandse Antillen inzake de belastingheffing aldaar, 1965-1970.; 13; 1 pak.
- Kranteartikel in Vrij Nederland over het optreden van Van den Berge als lid van het beroepscollege in de Raad van State inzake de Wet Gewetensbezwaarden., 11 oktober 1969.; 14; 1 stuk.
- Ingekomen rapporten van G.M.J. Veldkamp als voorzitter van de Staatscommissie Vereenvoudiging en Codificatie van de Sociale-Zekerheidswetgeving, houdende ontwerpen van een Algemene Wet Sociale Zekerheid., Z.j. (ca 1970).; 15; 1 pak.
- Foto's, genomen tijdens een conferentie over de veiligheid en samenwerking van Europa, met uittreksels van Nederlandse documenten, 1972.; 16; 1 omslag.
- Stukken betreffende zijn contacten met Zuid-Afrika, 1971-1979.; 17-18
  - Correspondentie met de Raad Cultuurzaken van de Zuid­Afrikaanse ambassade over de bevordering van Nederlands-Zuidafrikaanse betrekkingen en stukken betreffende een reis van Van den Berge en B. Roolvink naar Zuid-Afrika. 1975-1977., 17; 1 omslag.
  - Ingekomen voorlichtingsbulletins van de Zuidafrikaanse Ambassade en verzamelde artikelen over de apartheid. 1971-1979., 18; 1 pak.
- Concepten van rapporten van de OESO en de Verenigde Naties over belasting­ontduiking, 1980.; 19; 1 omslag.
- Ingekomen rapport van de Commissie ter bestudering van de fiscale behandeling van uitgedeelde vennootschapswinsten door de Vereniging van Belastingwetenschap, 1983.; 20; 1 deel.
- Stukken, afkomstig van familieleden, 1972, 1982.; 21-22
  - Boederij, magazine voor het platteland, houdende artikelen van mr. A.P. van den Berge, directeur van de Unie van Waterschappen, over het waterschapswezen. Juni-augustus 1972., 21; 1 omslag.
  - Diploma, uitgereikt aan mevrouw W. van den Berge, bij het passeren van de evenaar per schip. 13 maart 1982., 22; 1 stuk.